臺灣臺中地方法院刑事判決
111年度金訴字第144號
公  訴  人  臺灣臺中地方檢察署檢察官
被      告  余承駿



選任辯護人  邱政勳律師                          
上列被告因詐欺等案件，經檢察官提起公訴（110年度偵字第209
11號），被告於本院行準備程序時，對於犯罪事實為有罪之陳述
，經本院合議庭裁定由受命法官獨任適用簡式審判程序，本院判
決如下：
    主  文
余承駿犯如附表編號㈠及㈡「主文」欄所示之罪，各處如附表編號
㈠及㈡「主文」欄所示之刑。應執行有期徒刑壹年柒月。緩刑伍年
，並應履行如附件所示本院一一一年度中司刑移調字第六六一號
調解程序筆錄調解成立內容及所示內容，且應向指定之政府機
關、政府機構、行政法人、社區或其他符合公益目的之機構或團
體，提供肆拾小時之義務勞務，緩刑期間付保護管束。
      犯罪事實
一、余承駿、真實姓名年籍不詳、暱稱「張盛安」之人及其餘真
    實姓名年籍不詳之成年人意圖為自己不法之所有，共同基於
    三人以上共同詐欺取財及一般洗錢之犯意聯絡，推由余承駿
    提供其向中華郵政股份有限公司臺中何厝郵局申設之帳號00
    000000000000號帳戶(下稱郵局帳戶)予不詳之人使用，復而
    分別為下列行為：
　㈠不詳之人於民國109年8月間某日(起訴書誤載為109年9月29日
    )，透過Facebook(下稱臉書)社群網站(暱稱「張盛安」)與
    溫思萍結識，復於109年9月21日某時，持用LINE通訊軟體(
    暱稱「張盛安」)與之聯繫，佯稱：加入香港交易所客服銀
    行所屬LINE通訊軟體帳號，一同參加該銀行派金活動，投資
    滿56萬美金，7天後可獲得560萬美金利潤，可找人共同合資
    云云，以該方式對溫思萍施以詐術，致其誤信為真，因而陷
    於錯誤，於109年9月29日12時42分53秒許，在高雄市○○區○○
    路000號梓官區漁會，臨櫃匯款新臺幣(下同)30萬元至前揭
    郵局帳戶，旋遭余承駿轉帳匯出，以此掩飾不法所得之去向
    及所在。
  ㈡不詳之人於不詳時間，持用LINE通訊軟體與葉素菊聯繫，佯
    稱：可在不詳APP程式外匯程式，操作美幣兌換臺幣云云，
    以該方式對葉素菊施以詐術，致其誤信為真，因而陷於錯誤
    ，於109年9月29日14時20分37秒許，在新北市○○區○○○路0段
    000號1樓臺北富邦商業銀行淡水分行，以其女詹舒涵向臺北
    富邦銀行申設之帳號00000000XXXXXX號帳戶(完整帳號詳卷)
    匯款50萬元至前揭郵局帳戶，旋遭余承駿轉帳匯出，以此掩
    飾不法所得之去向及所在。嗣因溫思萍等被害人發覺遭詐欺
    後報警處理，始悉上情。
二、案經溫思萍訴由高雄市政府警察局岡山分局報告暨臺中市政
    府警察局第六分局報告臺灣臺中地方檢察署檢察官偵查起訴
    。
    理  由
壹、程序部分：
    按本案被告余承駿所犯均為死刑、無期徒刑、最輕本刑為3
    年以上有期徒刑之罪或高等法院管轄第一審案件以外之罪，
    其於準備程序就前揭被訴事實為有罪之陳述，經本院告知簡
    式審判程序之旨，並聽取被告、辯護人與公訴人之意見後，
    認無不得或不宜改依簡式審判程序進行之情形，爰依刑事訴
    訟法第273條之1第1項規定，裁定本件進行簡式審判程序，
    且據同法第273條之2之規定，簡式審判之證據調查亦無同法
    第159條第1項規定之適用，是下列所採用之證據，均不受傳
    聞證據證據能力之限制，均有證據能力。
貳、實體部分：
一、認定犯罪事實根據之證據及理由：
    上揭犯罪事實，業據被告於本院準備程序及審理時均坦承不
    諱(見本院卷第137、147頁)，核與證人即告訴人溫思萍於警
    詢時、證人詹舒涵於偵訊時證述情節均相符合【溫思萍部分
    ：見臺灣臺中地方檢察署110年度偵字第20911號偵查卷宗(
    下稱偵卷)第23-26頁；詹舒涵部分：見偵卷第181-182頁】
    ，且有內政部警政署反詐騙諮詢專線紀錄表(溫思萍)、高雄
    市政府警察局岡山分局赤崁派出所受理詐騙帳戶通報警示簡
    便格式表(溫思萍)、高雄市政府警察局岡山分局赤崁派出所
    金融機構聯防機制通報單(溫思萍)各1紙、郵局帳戶相關資
    料(含客戶基本資料1紙、中華郵政股份有限公司客戶歷史交
    易清單8紙)共9紙、梓官區漁會匯款申請書影本(溫思萍)1紙
    、高雄市梓官區漁會活期性存款存摺封面暨內頁影本(溫思
    萍)3紙、LINE對話紀錄截圖照片(溫思萍)21張、虛擬貨幣交
    易紀錄2紙、電子錢包轉帳紀錄1份、中華郵政股份有限公司
    110年8月9日儲字第1100212172號函暨檢附中華郵政股份有
    限公司客戶歷史交易清單(郵局帳戶)共2紙、臺北富邦帳戶
    相關資料(含存摺存戶內容查詢及列印1紙、臺北富邦銀行對
    帳單細項1紙)共2紙、臺北富邦銀行匯款委託書影本(詹舒涵
    )1紙、中華郵政股份有限公司110年10月12日儲字第1100280
    472號函暨檢附郵局帳戶相關資料(含客戶基本資料1紙、中
    華郵政股份有限公司客戶歷史交易清單6紙)共8紙在卷可稽(
    見偵卷第27-28、29、37-53、61、63-67、69-89、117-119
    、121-125、127-131、133-135、167-169、183、189-201頁
    )，足認被告之自白與事實相符，本案事證明確，被告前揭
    犯行洵堪認定，應予依法論科。
二、論罪科刑：
  ㈠核被告余承駿所為，均係犯刑法第339條之4第1項第2款之三
    人以上共同詐欺取財罪與洗錢防制法第14條第1項之一般洗
    錢罪。
  ㈡被告前揭所為，均係一行為同時觸犯三人以上共同詐欺取財
    及一般洗錢等罪，為想像競合犯，爰依刑法第55條前段之規
    定，從一重之三人以上共同詐欺取財罪處斷。
  ㈢被告所犯前揭2次三人以上共同詐欺取財等罪，各次犯行所侵
    害被害人之財產法益各異，行為明顯可分，足認其犯意各別
    ，行為互殊，依一般社會通念，得以區分，於刑法評價上，
    亦各具獨立性，應予分論併罰。
  ㈣被告與其餘2名不詳之人間，就本案前揭加重詐欺取財等犯行
    ，具有犯意聯絡及行為分擔，應論以共同正犯。
  ㈤刑之減輕事由：
　⒈按想像競合犯之處斷刑，本質上係「刑之合併」。其所謂從
    一重處斷，乃將想像競合犯組成之評價上數罪，合併為科刑
    一罪，其所對應之刑罰，亦合併其評價上數罪之數法定刑，
    而為一個處斷刑。易言之，想像競合犯侵害數法益者皆成立
    犯罪，論罪時必須輕、重罪併舉論述，同時宣告所犯各罪名
    ，包括各罪有無加重、減免其刑之情形，亦應說明論列，量
    刑時併衡酌輕罪部分量刑事由，評價始為充足，然後依刑法
    第55條前段規定「從一重處斷」，非謂對於其餘各罪可置而
    不論。因此，法院決定處斷刑時，雖以其中最重罪名之法定
    刑，做為裁量之準據，惟於裁量其輕重時，仍應將輕罪合併
    評價在內(最高法院108年度台上字第4405、4408號判決意旨
    參照)。又按洗錢防制法第16條第2項規定，犯前二條之罪，
    在偵查或審判中自白者，減輕其刑。經查，被告就本案一般
    洗錢犯行，業於本院準備程序及審理時自白不諱，業如前述
    ，揆諸上開說明，爰依洗錢防制法第16條第2項規定，減輕
    其刑。
　⒉按刑法第59條規定之酌量減輕其刑，必須犯罪另有特殊之原
    因與環境，在客觀上足以引起一般同情，認為即使予以宣告
    法定最低度刑，猶嫌過重者，始有其適用。此所謂法定最低
    度刑，固包括法定最低本刑；惟遇有其他法定減輕之事由者
    ，則應係指適用其他法定減輕事由減輕其刑後之最低度刑而
    言。倘被告別有法定減輕事由者，應先適用法定減輕事由減
    輕其刑後，猶認其犯罪之情狀顯可憫恕，即使科以該減輕後
    之最低度刑仍嫌過重者，始得適用刑法第59條規定酌量減輕
    其刑(最高法院100年度台上字第744號判決意旨參照)。經查
    ，被告所犯三人以上共同詐欺取財罪，其法定刑為1年以上7
    年以下有期徒刑，考量被告固於犯後自始坦承犯行，且已與
    告訴人溫思萍及被害人葉素菊成立調解，同意以分期付款方
    式分別賠償30萬元、50萬元，此有本院111年度中司刑移調
    字第661號調解程序筆錄1份附卷供參(見本院卷第131-132頁
    )，然與不詳之人共同詐欺前開被害人，行為固實無足取，
    對於本案被害人造成之損失不貲，本院審酌被告所為犯行，
    認為依被告前開所犯之犯罪情狀，並無情輕法重，顯可憫恕
    ，認科以最低度刑仍嫌過重之情形，故認被告此部分犯行並
    無適用刑法第59條規定予以減輕其刑之餘地，自與刑法第59
    條之要件未合，是辯護人此部分所請，尚難採認。
  ㈥爰以行為人之責任為基礎，審酌被告不思循正常途徑獲取財
    物，竟與其餘2名不詳之人共同對本案被害人詐欺取財以牟
    取報酬，價值觀念偏差，造成本案被害人損失不貲，所為於
    法有違，惟念及被告犯後終能坦承犯行，已見悔悟，且已與
    告訴人溫思萍及被害人葉素菊成立調解，同意以分期付款方
    式分別賠償30萬元、50萬元，此有本院111年度中司刑移調
    字第661號調解程序筆錄1份附卷供參(見本院卷第131-132頁
    )，積極彌補前開被害人所受損害，兼衡被告前曾有詐欺案
    件經法院為緩刑宣告之前案紀錄，此有臺灣高等法院被告前
    案紀錄表1份在卷可稽(見本院卷第17頁)，素行普通，暨其
    大學肄業學歷，目前從事攝影剪輯工作，須照顧罹患癌症之
    母親及家境勉持之生活狀況，業據被告陳明在卷(見本院卷
    第148-149頁)等一切情狀，分別量處如附表「主文」欄所示
    之刑；另酌以被告本案各罪間整體犯罪關係，所犯罪名均為
    詐欺相關犯罪，並考量行為人復歸社會可能性，併定其應執
    行刑，以資懲儆。
  ㈦按犯罪所得，屬於犯罪行為人者，沒收之；於全部或一部不
    能沒收或不宜執行沒收時，追徵其價額，刑法第38條之1第1
    項前段、第3項分別定有明文。另參酌刑法第38條之1立法理
    由略謂：「依實務多數見解，基於徹底剝奪犯罪所得，以根
    絕犯罪誘因之意旨，不問成本、利潤，均應沒收」等旨，故
    犯罪所得亦包括成本在內，並於犯罪所得全部或一部不能沒
    收或不宜執行沒收時，以「追徵價額」替代之。次按就刑事
    處罰而言，「連帶」本具有「連坐」之性質。在民事上，連
    帶債務之成立，除當事人明示外，必須法律有規定者為限(
    民法第272條參照)。沒收以剝奪人民之財產權為內容，係對
    於人民基本權所為之干預，自應受法律保留原則之限制。共
    同犯罪行為人之組織分工及不法所得，未必相同，特別是集
    團性或重大經濟、貪污犯罪，彼此間犯罪所得之分配懸殊，
    其分配較少甚或未受分配之人，如仍應就全部犯罪所得負連
    帶沒收之責，超過其個人所得之剝奪，無異代替其他犯罪參
    與者承擔刑罰，顯失公平。故共同犯罪，其所得之沒收，應
    就各人分得之數為之，此為最高法院最近之見解；最高法院
    66年1月24日66年度第1次刑庭庭推總會議決定㈡已不再援用(
    參照最高法院104年度台上字第2521號判決意旨)。準此，數
    人共同犯罪之情形時，就各別共犯之犯罪所得，應就其等實
    際所分得之財物個別為沒收、追徵其價額之諭知。經查，本
    案被告否認有何因本案犯罪行為而獲取任何對價之情，而本
    案並無積極具體證據足認被告確有因其參與詐欺取財犯行因
    而獲有任何犯罪對價，又無證據證明被告為各該詐欺款項最
    終持有者，自不生犯罪所得應予沒收之問題，爰不予宣告沒
    收或追徵其價額。
  ㈧末查，被告未曾因故意犯罪受有期徒刑以上刑之宣告，有臺
    灣高等法院被告前案紀錄表1份附卷可佐(見本院卷第17頁)
    ，本院審酌被告因一時失慮，致觸犯本件刑章，且於犯後坦
    承犯行，復與告訴人溫思萍及被害人葉素菊成立調解，同意
    以分期付款方式分別賠償30萬元、50萬元，業如前述，本院
    認為被告經此偵、審程序及科刑之宣告後，當能知所警惕，
    故認前開所宣告之刑以暫不執行為適當，參酌調解條件履行
    期限，爰依刑法第74條第1項第2款之規定，併予宣告緩刑5
    年，以啟自新。惟為使被告於緩刑期間內，仍深知戒惕，避
    免緩刑宣告遭撤銷，且導正其行為與有關法治之正確觀念，
    並促使被告確實履行與告訴人溫思萍及被害人葉素菊調解成
    立之條件，不致因受緩刑宣告而心存僥倖，爰將被告於上開
    調解程序筆錄所應允之賠償內容，引為其依刑法第74條第2
    項第3款規定應支付之損害賠償，命被告應履行如附件所示
    本院111年度中司刑移調字第661號調解程序筆錄調解成立內
    容及所示之內容，依調解程序筆錄所載內容，分別向告訴
    人溫思萍及被害人葉素菊支付30萬元、50萬元，資以顧及被
    害人之權益；另為使被告深切反省，爰依刑法第74條第2項
    第5款之規定，命被告應於緩刑期間內向檢察官指定之政府
    機關、政府機構、行政法人、社區或其他符合公益目的之機
    構或團體，提供40小時之義務勞務，兼顧公允；並依同法第
    93條第1項第2款之規定同時諭知被告於緩刑期間付保護管束
    。然倘違反上開應行負擔之事項且情節重大者，足認原緩刑
    之宣告難收其預期效果，而有執行刑罰之必要者，得撤銷其
    宣告。
據上論斷，應依刑事訴訟法第273條之1第1項、第299條第1項前
段，洗錢防制法第2條第2款、第14條第1項、第16條第2項，刑法
第11條、第28條、第339條之4第1項第2款、第55條前段、第51條
第5款、第74條第1項第1款、第2項第3款、第5款、第93條第1項
第2款，刑法施行法第1條之1第1項，判決如主文。
本案經檢察官何宗霖提起公訴，檢察官朱介斌到庭執行職務。
中　　華　　民　　國　 111　　年　　 6　　月　　29　　日
　　　　　　　　　刑事第十五庭  法　官　湯有朋
以上正本證明與原本無異。
如不服本判決應於收受送達後20日內向本院提出上訴書狀，並應
敘述具體理由；其未敘述上訴之理由者，應於上訴期間屆滿後20
日內向本院補提理由書（均須按他造當事人之人數附繕本）「切
勿逕送上級法院」。
告訴人或被害人如不服判決，應備理由具狀向檢察官請求上訴，
上訴期間之計算，以檢察官收受判決正本之日起算。
　                        　　　書記官  黃美雲
中　　華　　民　　國　　111 　年　　6 　　月　　29　　日
附錄本案論罪科刑法條：
刑法第339條之4第1項第2款
犯第339條詐欺罪而有下列情形之一者，處1年以上7年以下有期
徒刑，得併科1百萬元以下罰金：
二、三人以上共同犯之。
洗錢防制法第14條第1項
有第二條各款所列洗錢行為者，處7年以下有期徒刑，併科新臺
幣5百萬元以下罰金。
附表：
編號 犯罪事實 主文 ㈠ 如犯罪事實欄㈠所載部分 余承駿犯三人以上共同詐欺取財罪，處有期徒刑壹年參月。 ㈡ 如犯罪事實欄㈡所載部分 余承駿犯三人以上共同詐欺取財罪，處有期徒刑壹年伍月。 
附件：本院111年度中司刑移調字第661號調解程序筆錄